臺灣彰化地方法院刑事判決　　　　　　　94年度簡上字第81號
公　訴　人　臺灣彰化地方法院檢察署檢察官
上　訴　人
即　被　告　乙○○　男　57歲.
　　　　　　　　　　住彰化縣北.
上列上訴人因違反電業法案件，不服本院93年度斗簡字第561號
中華民國94年3月30日第一審判決（原檢察官聲請簡易判決處刑
案號：93年度偵字第7978號），本院管轄第二審合議庭判決如下
　　　：
    主  文
上訴駁回。
    事  實
一、乙○○係彰化縣北斗鎮○○路○段455號「永利電器行」之負
    責人，其於民國77年4月20日向台灣電力股份有限公司（以
    下簡稱台電公司）承租電表一只（該電表表號為00000000號
    ），供作「永利電器行」一樓用電計量之用。詎其為圖減省
    電費，竟意圖為自己不法之所有，於不詳時間，將其向台電
    公司租用，而裝設在上址之電表，改動表外接線，將ＡＮ相
    接線對調，倒接電源線與負載線，致Ａ、Ｂ兩相220Ｖ用電
    時圓盤轉慢，ＡＮ兩相110Ｖ用電時圓盤不轉，致使電表計
    量器失效不準之方式，接續竊電使用。嗣於93年9月8日上午
    9時許，台電公司稽查人員甲○○會同乙○○開封電表查驗
    ，始知上情，並扣得前開電表1只。事後經台電公司依照電
    業法第73條計算之結果，總計乙○○共竊取約5252度之電力
    ，應追償新台幣21882元之電費。
二、案經彰化縣警察局移送臺灣彰化地方法院檢察署檢察官偵查
    起訴。
    理  由
一、本件上訴意旨略以：該電表於韋恩颱風時有受損，伊有請台
    電人員來維修，後來我量電壓後知有錯誤，我才更改屋內的
    總開關，將110伏特的電壓改為220伏特，伊已更改約10年左
    右，但伊並沒有請人或自行改裝電表，該電表之封鉛係完整
    ，亦無竊電，爰請求鈞院撤銷原判決，為其無罪之判決等語
    。
二、經查：（一）證人甲○○到庭證稱：ＡＮ線對調並沒有困難
    ，只要有用電常識的人都會變更，而ＡＮ線對調後之效果為
    220伏特變成110伏特，會影響電表的計量，致使計量不足，
    計時器會走的比較慢，本來是有電經過電表，而對調後有電
    不會經過電表，直接進入屋內，而造成有部分用電不會經過
    電表計量，而影響計量，所顯現出來的用電量約正常用電的
    4分之1的用電量。如果電箱的ＡＮ線對調而開關的ＡＮ線沒
    有對調則屋內所使用110伏特的設備約不到1分鐘電器會燒損
    ，而對調ＡＮ線只有改外線部分即可，本件電表裡面並沒有
    更改，也沒有打開封印鎖。本件竊電度數是以當場查到用戶
    的用電設備，依照電業法第73條去計算1年的總用電度數，
    再扣除已繳的用電度數計算。且如被告所言我們之前送錯電
    一事若屬實，被告應該是要經過申請的手續來處理，而不是
    自己更改屋內開關的ＡＮ線對調來解決事情。而我們若是送
    錯的話，不會只有被告1戶有這種情形，應該會有好幾戶會
    有這種情形。被告被查獲以後，其非營業電表的用電量就增
    加，我們當時查看2樓的電表沒有問題，被告可能在被查獲
    以後為了不讓1樓的電表度數增加，所以才會都用2樓的用電
    ，因為1樓的營業用電費用比較高（整年平均電價一般用電
    是1度2. 48元，營業用電1度是3.3元），所以二樓的電費才
    會增加，而一樓的電費沒有增加等語。（二）依卷附之被告
    用電資料及台灣電力公司收據顯示，被告於本案查獲後之用
    電度數分別為93年12月份1樓電表261度，2樓電表550度，共
    811度、94年2月份1樓電表186度，2樓電表570度，共756 度
    、94年4月份1樓電表185度，2樓電表605度，共790度、94
    年6月份1樓電表277度，2樓電表797度，共1074度，與查獲
    前之92年8月份1樓電表392度，2樓電表78度，共470度、92
    年10月份1樓電表384度，2樓電表153度，共537度、92年12
    月份1樓電表343度，2樓電表98度，共441度、93年2月份1樓
    電表320度，2樓電表84度，共404度、93年4月份1樓電表322
    度，2樓電表89度，共411度、93年6月份1樓電表406度，2樓
    電表88度，共494度、93年8月份1樓電表477度，2樓電表186
    度，共663度，其查獲後1、2樓合計之總用電量有明顯之增
    加（增加約近1倍至近1.2倍），雖本案查獲後1樓之用電量
    不增反減，惟因被告係在彰化縣北斗鎮○○路○段457號經營
    永利電器行，其1樓用電為營業用電，電費較高，2樓為一般
    用電，電費則較低，故被告顯有於查獲並於1樓換用正常之
    電錶後，將其1、2樓之電器加以調整，以節省1樓營業用電
    ，故2樓用電量則有明顯增加。（三）再被告亦自承其經營
    永利電器行已近30年，其雖無水電執照，但有用電常識，且
    其有賣冷氣，所以當然也為會為客人裝冷氣，能分辨220伏
    特與110伏特的用電，附帶的也會接電線及裝插座，且本件
    更動ＡＮ線並沒有困難，只要有用電常識的人都會變更，是
    以被告本身即具備此種技術，參以更動ＡＮ線路唯一受益者
    即為被告，故本件更動ＡＮ線路者應即為被告本人，其並知
    此會造成電表失準而得以竊電。（四）又被告於93年10月4
    日警訊時供稱改動表外線路將ＡＮ相接線對調不是其所為，
    其亦不知何人更改電表線路等語，嗣於93年11月8日檢察官
    訊問時則改稱該電表是韋恩颱風襲台時台電公司更改表前接
    頭，表後接頭是其將110伏特改為220伏特時所致，且其冰箱
    之壓縮機因而壞掉，因其認為多一事不如少一事，所以未請
    台電公司去處理，並請求賠償等語，惟本件若係台電公司更
    改表前接頭，將其110伏特改為220伏特，並造成其冰箱之壓
    縮機因而壞掉，則被告對此完全由台電人員所引起之損害，
    豈有未請台電公司處理並請求賠償，反而自認倒楣並自行更
    改線路之理，此顯與常情不符，顯難令人採信，退一步言之
    ，若真有此事，則被告為何未於93年10月4日警訊中即陳明
    此事，直至檢察官於93年11月8日訊問時始為此陳述，顯亦
    與常理有違，是此顯係被告事後卸責之詞不足採信。此外並
    有台灣電力公司用電實地調查書、追償電費計算單各一份及
    照片3幀在卷可稽，復有扣案之電錶1只扣案可資佐證，綜上
    所述，足認被告確有竊電之故意及行為無訛，是以本件被告
    竊電事證已臻明確，其犯行自堪認定。原審據以論罪科刑，
    判處被告有期徒刑3月，並諭知易科罰金之折算標準，核無
    不當，上訴人指摘原判決不當，聲請撤銷原判決，為其無罪
    之判決，為無理由，應駁回其上訴。
據上論斷，應依刑事訴訟法第455條之1第1項、第3項、第373條
、第368條，判決如主文。
本件經檢察官賴志盛到庭執行職務。
中　　華　　民　　國　　94　　年　　7 　　月　　6 　　日
                  刑事第二庭   審判長法  官  石馨文
                                     法  官  李水源
                                     法  官  郭麗萍
以上正本證明與原本無異。
本判決不得上訴。
中　　華　　民　　國　　94　　年　　7 　　月　　6 　　日
                                     書記官  梁高賓
